【裁判字號】    92,台聲,688
【裁判日期】    921030
【裁判案由】    損害賠償
【裁判全文】
最高法院民事裁定                                九十二年度台聲字第六八八號
    聲請人   甲 ○ ○
             丁 ○ ○
             丙 ○ ○
右聲請人因與相對人乙○○○間請求損害賠償事件，對於中華民國九十二年五月二十
二日本院裁定︵九十二年度臺上字第一○六九號︶，聲請再審，本院裁定如左：
    主  文
聲請駁回。
聲請訴訟費用由聲請人負擔。
    理  由
本件聲請人主張本院九十二年度臺上字第一○六九號確定裁定︵下稱原確定裁定︶，
有民事訴訟法第四百九十六條第一項第一款規定之情事，對之聲請再審，略以：相對
人於前訴訟程序，請求聲請人賠償損害之範圍，包括(一)駁崁修補費新臺幣︵下同︶十
五萬元，(二)房屋修補費七十一萬八千五百元，及(三)自房屋受損之日起至相對人給付前
二項金額之日止，不能使用房屋之損害金每月一萬元，並無民事訴訟費用法第五條第
二項所定﹁以一訴附帶主張損害賠償﹂之情形。原第二審法院亦認聲請人上訴第三審
所得受之利益額數包括上述(三)之請求，而裁定命聲請人補繳此部分裁判費一萬四千八
百六十元三角五分，乃原確定裁定竟以第一、二審核定之訴訟標的價額僅(一)、(二)兩項
請求即八十六萬八千五百元為由，謂本件屬不得上訴於第三審之事件，裁定駁回聲請
人對前訴訟程序第二審判決所提之上訴，除違背司法院三十一年院字第二三五一號解
釋外，其適用民事訴訟費用法第五條第二項及民事訴訟法第四百六十六條亦顯有錯誤
云云，查以一訴主張數項標的者，除附帶主張，不併算其價額外，應合併計算之，民
事訴訟費用法第五條規定甚明。前開(一)、(二)、(三)之請求，均屬相對人請求損害賠償之
範圍，無主從之關係，亦即(三)之請求，並非附帶主張損害賠償，揆諸上揭說明，自應
合併計算其價額。原確定裁定於核定計算上訴之訴訟標的價額有誤，本件固非無再審
之理由。惟按再審之聲請，雖有再審理由，法院如認原裁定為正當者，依民事訴訟法
第五百零七條準用同法第五百零四條規定，仍應以裁定駁回之。次按對於第二審判決
上訴，非以其違背法令為理由，不得為之。又提起上訴，上訴狀內應記載上訴理由，
表明原判決所違背之法令及其具體內容，暨依訴訟資料合於該違背法令之具體事實。
民事訴訟法第四百六十七條、第四百七十條第二項定有明文。而依同法第四百六十八
條規定，判決不適用法規或適用不當者，為違背法令；依同法第四百六十九條規定，
判決有該條所列各款情形之一者，為當然違背法令。是當事人提起上訴，如依民事訴
訟法第四百六十八條規定，以第二審判決有不適用法規或適用法規不當為理由時，其
上訴狀或理由書應表明該判決所違背之法令條項，或有關判例、解釋字號，或成文法
以外之習慣或法理等及其具體內容，暨係依何訴訟資料合於該違背法令之具體事實；
如以民事訴訟法第四百六十九條所列各款情形為理由時，其上訴狀或理由書應表明該
判決有合於各該條款規定情形之具體內容，及係依何訴訟資料合於該違背法令之具體
事實。上訴狀或理由書如未依上述方法表明，或其所表明者顯與上開法條規定不合時
，即難認為已合法表明上訴理由，其上訴自非合法。經查本件聲請人對前訴訟程序第
二審判決提起上訴，雖以該判決違背法令為由，惟核其上訴理由狀所載內容，無非仍
就系爭駁崁倒塌及相對人房屋受損，伊有無可歸責事由等原審取捨證據、認定事實之
職權行使，指摘其為不當，並就原第二審法院已論斷者，泛言未論斷，而非表明該判
決所違背之法令及其具體內容，暨依訴訟資料合於該違背法令之具體事實，難認其已
合法表明上訴理由。依首揭說明，應認其上訴為不合法。至聲請人提起第三審上訴，
始稱尚有部分應負賠償責任之人，相對人未對之起訴請求，其請求權已罹於時效而消
滅，就渠等應分攤部分，伊免負賠償責任云云，核係新攻擊防禦方法之提出，依民事
訴訟法第四百七十六條第一項之規定，本院尚無從審酌。是原確定裁定因核定計算上
訴之訴訟標的價額有誤，認聲請人之上訴利益未逾一百五十萬元，屬不得上訴第三審
之事件，而裁定駁回其上訴，理由固有未洽。惟依前揭說明，其上訴既不合法，原確
定裁定駁回其上訴，結果並無不合。聲請人執此對原確定裁定聲請再審，依民事訴訟
法第五百零七條準用同法第五百零四條規定，本院仍應予駁回。
據上論結，本件聲請應予駁回，並依民事訴訟法第九十五條、第七十八條，裁定如主
文。
中      華      民      國    九十二    年      十      月     三十     日
                              最高法院民事第四庭
                                  審判長法官  蕭  亨  國
                                        法官  許  朝  雄
                                        法官  謝  正  勝
                                        法官  陳  淑  敏
                                        法官  黃  義  豐
      右正本證明與原本無異
                                              書  記  官
中      華      民      國    九十二    年     十一     月     十二     日


司法院資訊處製作；財團法人民間司法改革基金會備份。
